【裁判字號】    97,聲,1182
【裁判日期】    970930
【裁判案由】    返還擔保金
【裁判全文】
臺灣臺南地方法院民事裁定              97年度聲字第1182號
聲  請  人  戊○○
相  對  人  丁○○○
            丙○○
            乙○○
            甲○○
上列當事人間聲請返還擔保金事件，本院裁定如下：
    主  文
聲請駁回。
聲請程序費用由聲請人負擔。
    理  由
一、本件聲請意旨略以：聲請人與相對人間損害賠償事件（本院
    民國96年度訴字第1100號、臺灣高等法院臺南分院97年上字
    第52號），聲請人前依本院96年度裁全字第6293號民事假扣
    押裁定，提供新臺幣2,800, 000元為擔保金，並以本院96年
    度存字第3687號提存事件提存後，聲請本院民事執行處以96
    年度執全字第6293號假扣押事件，對相對人財產實施假扣押
    執行在案。茲因上開本案訴訟，聲請人已獲敗訴判決確定，
    聲請人乃於97年8月11日以存證信函催告相對人限期於20日
    內行使權利，然迄今仍未見相對人有任何行使權利之主張。
    是上開假扣押事件之應供擔保原因業已消滅，爰依法聲請裁
    定准許返回前揭擔保金等語。
二、按返還擔保金，依民事訴訟法第106條準用第104條第1項之
    規定，須符合：(1)應供擔保之原因消滅者；(2)供擔保人證明
    受擔保利益人同意返還者；(3)訴訟終結後供擔保人證明已定
    20日以上之期間，催告受擔保利益人行使權利而未行使，或
    法院依供擔保人之聲請，通知擔保利益人於一定期間內行使
    權利並向法院為行使權利之證明而未證明者之要件，法院始
    得裁定返還擔保金。而所謂「應供擔保原因消滅」，在因假
    扣押或假處分所供擔保之情形，係指債權人無損害之發生，
    或債務人本案勝訴確定，或債務人已賠償債權人所生之損害
    ，此有最高法院83年度台抗字第535號裁定意旨可供參照。
    又上開規定所謂之「訴訟終結」，在因假扣押或假處分所供
    擔保之情形，因該擔保係為保障受擔保利益人因不當假扣押
    或假處分所受損害而設，倘執行法院已依假扣押或假處分裁
    定實施假扣押或假處分之執行，則在供擔保人撤回假扣押或
    假處分之執行前，受擔保利益人所受損害仍可能繼續發生，
    損害額既未確定，自無強令其行使權利之理。故在假扣押或
    假處分所供之擔保，供擔保人依民事訴訟法第106條準用同
    法第104條第1項第3款規定，聲請以裁定命返還其擔保金之
    場合，必供擔保人已撤回假扣押或假處分之執行，始得謂與
    民事訴訟法第104條第1項第3款所定之「訴訟終結」相當，
    而得依該條款行使定期催告之權利，復有最高法院86年度台
    抗字第53號裁定意旨可供參考（另有台灣高等法院暨所屬法
    院90年法律座談會民事類第24號及95年法律座談會民事類第
    23號法律問題研討意見亦同此見解可參）。
三、查本件聲請人上開聲請意旨，固據其提出本院96年度裁全字
    第6293號民事假扣押裁定、96年度存字第3687號提存書、民
    事執行處通知、本院96年度訴字第1100號民事判決及臺灣高
    等法院臺南分院97年度上字第52號、存證信函等為證，並經
    本院依職權調閱上開96年度裁全字第6293號、96年執全字第
    3336號及96年度存字第3687號等卷宗核閱屬實。惟查；
（一）本院民事執行處既已依聲請人之聲請，對相對人之財產實
      施假扣押執行，相對人之財產因遭假扣押而無法使用收益
      或處分，自受有損害之發生甚明；又聲請人就該假扣押所
      保全請求之本案訴訟復獲敗訴判決確定，其亦未證明已賠
      償相對人所生損害等情，是依前所述，核與民事訴訟法第
      104條第1項第1款「應供擔保之原因消滅者」之規定不符
      ，聲請人依同法第106條準用該款規定聲請返還擔保金，
      即有未洽。
（二）又聲請人於本案訴訟終結後，雖依民事訴訟法第106條準
      用同法第104條第1項第3款規定，於97年8月11日寄發存證
      信函催告相對人行使權利，惟當時聲請人尚未撤銷假扣押
      執行之事實，至97年9月11日始撤銷假扣押執行，業經本
      院審閱上開假扣押執行事件全卷，有本院97年9月11日之
      97年裁全聲字第183號裁定附卷可稽。是依前段所述，在
      聲請人撤回假扣押之執行前，相對人所受損害仍可能繼續
      發生，損害額既未確定，自無強令其行使權利之理，故聲
      請人於97年8月11日催告相對人行使權利時，既尚未撤回
      假扣押之執行程序，自不生催告之效力。從而，本件聲請
      亦與民事訴訟法第104條第1項第3款規定不符。
（三）再者，聲請人復未證明相對人同意返還擔保金。是依上開
      規定及說明，本件聲請，於法不合，不能准許，應予駁回
      。
四、依民事訴訟法第95條、第78條，裁定如主文。
中    華    民    國    97    年    9     月    30    日
                  民事第二庭    法  官  侯明正
以上正本係照原本作成。
如對本裁定抗告須於裁定送達後10日內向本院提出抗告狀，並應
繳納抗告裁判費新台幣1,000元整。
中    華    民    國    97    年    9     月    30    日
                                書記官  程欣怡


司法院資訊處製作；財團法人民間司法改革基金會備份。
